【裁判字號】    95,交聲,229
【裁判日期】    951113
【裁判案由】    違反道路交通管理處罰條例聲明異議
【裁判全文】
臺灣苗栗地方法院交通事件裁定    95年度交聲字第229號
原處分機關   交通部公路總局新竹區監理所苗栗監理站
異  議  人
即受處分人   甲○○○
上列異議人因違反道路交通管理處罰條例案件，對於交通部公路
總局新竹區監理所苗栗監理站於民國95年9月20日所為之竹監苗
字第裁54－E00000000 號裁決（原舉發案號：竹市警交字第E000
0 0000號）聲明異議，本院裁定如下：
    主  文
異議駁回。
    理  由
一、按道路交通管理處罰條例所規定之罰鍰、記點之裁罰，依94
    年2 月5 日公布，95年2 月5 日施行之政罰法第1 條、第2
    條第4款 之規定，係屬行政罰，而非刑罰。次按行政罰法第
    1 條、第5 條分別規定：「違反行政法上義務而受罰鍰、沒
    入或其他種類行政罰之處罰時，適用本法。但其他法律有特
    別規定者，從其規定」、「行為後法律或自治條例有變更者
    ，適用行政機關最初裁處時之法律或自治條例。但裁處前之
    法律或自治條例有利於受處罰者，適用最有利於受處罰者之
    規定」，而道路交通管理處罰條例本身並未設有法律變更比
    較之規定，依該條例所屬之行政罰之性質，自應適用前開行
    政罰法第5 條有關法律變更比較之規定，而該條所規定之新
    舊法比較，係以行為時及行政機關最初裁處時之法律有變更
    為前提。查本件異議人違規之行為時係95年5 月14日，而原
    處分機關之裁處時為95年9 月20日，參以道路交通管理處罰
    條例第53條、第63條係於94年12月28日修正公布，自95年7
    月1 日施行，是以異議人上開違規行為時，係在新法施行前
    ，原處分機關於95年9 月20日裁處時，係於新法施行後所為
    ，然而第53條係新增訂第2 項之規定，從而，本件第53條第
    1 項並未修改，應無比較新舊法之問題，而應適用原處分機
    關裁處時之法律即95年7 月1 日修正前之道路交通管理處罰
    條例論處，先予敘明。
二、原處分意旨略以：異議人甲○○○所有車輛號3106-MY 號一
    般小客車，於民國95年5 月14日13時10分許，行經新竹市○
    ○路○ 段交岔路口處，因有「闖紅燈」違規，嗣經原舉發機
    關新竹市警察局交通隊拍照逕行製單舉發，異議人未自動繳
    納罰鍰，於95年9 月22日提出申訴，經移送原處分機關即交
    通部公路總局新竹區監理所苗栗監理站，以異議人違反道路
    交通管理處罰條例第53條第1 項「駕車行經有燈光號誌管制
    之交岔路口闖紅燈」之規定，於95年9 月20日以竹監苗字第
    裁54-E0000000 0 號裁決書裁處罰鍰新臺幣（下同）2,700
    元，並依同條例第63條第1 項記違規點數3 點等語。
三、異議意旨略以：異議人甲○○○於違規當日行車速度約60公
    里以下，看見黃燈已經減速，然三秒鐘隨即轉紅燈，因避免
    危險而無法緊急煞車，遂直接通過。異議人認為在四線道之
    幹道線設置測速照相，應有別於一般公路三秒中轉紅燈之設
    置，因而不服，特此聲明異議，請求撤銷原處分云云。
四、經查：
  （一）異議人甲○○○對於其所有車輛號3106-MY 號一般小客
        車，於95年5 月14日13時10分許，行經新竹市○○路○
        段交岔路口處，因有「闖紅燈」違規之事實，並不否認
        ，復有新竹市警察局舉發違反道路交通管理事件通知單
        ，並經新竹市警察局95年8 月14日竹市警交字第095003
        1597號函說明：「依據採證照片，違規車輛係紅燈亮後
        2.3 秒超越停止線，3.3 秒仍持續以時速38供理持續行
        駛行為」，有該函文在卷足憑，足以認定異議人在號誌
        為紅燈時仍持續駕駛汽車經過。至於異議人辯稱：「其
        見黃燈，已有減速，但為安全，避免危險，故不能緊急
        煞車」，然按道路交通安全規則第94條：「汽車在同一
        車道行駛時，除擬超越前車外，後車與前車之間應保持
        隨時可以煞停之距離。汽車除遇突發狀況必須減速外，
        不得任意驟然減速。前車如須減速暫停，駕駛人應預先
        顯示燈光或手勢告知後車，後車駕駛人應隨時注意前車
        之行動。汽車行駛時，駕駛人應注意車前狀況及兩車併
        行之間隔，並隨時採取必要之安全措施。」之規定，異
        議人駕駛汽車，本應保持隨時可以煞停之距離，及應注
        意車前狀況，隨時採取必要之安全措施，異議人如見到
        黃燈，經減速而無法在停止線前煞車停妥等待，在紅燈
        亮後2.3 秒超越停止線，3.3 秒仍持續以時速38公里持
        續行駛之行為，足見異議人見到黃燈無法煞車在停止線
        內等待紅綠燈，已有違規，其有駕駛汽車闖紅燈之違規
        明確，是異議人所辯，無法採信為真實。
  （二）從而，異議人之行為係違反道路交通管理處罰條例第53
        條第1 項「駕車行經有燈光號誌管制之交岔路口闖紅燈
        」之違規。再參諸違反道路交通管理事件統一裁罰標準
        表所示，駕駛小型車違反道路交通管理處罰條例第53條
        第1 項，若受處分人於到案期限內聽候裁決者，應裁罰
        鍰1,700 元，而本件舉發通知單上所載應到案日期為95
        年9 月22日，異議人於95年9 月22 日 向原處分機關提
        出申訴，此有申訴書影本暨收文戳記一件附卷可稽；本
        件原處分機關逕依立法者於道路交通管理處罰條例第92
        條第3 項授權行政機關訂定之違反道路交通管理事件統
        一裁罰標準表之規定，裁罰異議人1,700 元，於法並無
        任何違誤或不當之處。
         本件異議人之異議為無理由，應予駁回。
據上論斷，應依道路交通案件處理辦法第19條，裁定如主文。
中    華    民    國    95    年    11    月    13    日
                      交通法庭  法  官  張珈禎
上列正本證明與原本無異。
如不服本裁定應於送達後5日內向本院提出抗告狀
                                書記官  黃雅琦
中    華    民    國    95    年    11    月    13    日


司法院資訊處製作；財團法人民間司法改革基金會備份。
